臺灣高等法院臺中分院刑事判決　　　 100年度上易字第1437號
上　訴　人　臺灣臺中地方法院檢察署檢察官
上　訴　人
即　被　告　吳敏川
選任辯護人　徐文宗律師
上列上訴人因被告詐欺案件，不服臺灣臺中地方法院100年度易
字第1747號中華民國100年9月27日第一審判決（起訴案號：臺灣
臺中地方法院檢察署99年度偵字第20400號），提起上訴，本院
判決如下：
    主  文
上訴駁回。
    理  由
一、按依刑事訴訟法第350條、第361條、第362條、第367條規定
    ，不服地方法院之第一審判決而上訴者，須提出上訴書狀，
    並應敘述具體理由，為上訴必備之程式；其所提出之書狀未
    敘述上訴理由，或僅曾以言詞陳述上訴理由者，均應於上訴
    期間屆滿後20日內補提理由書於第一審法院。第一審法院經
    形式審查，認逾期未補提上訴理由者，應定期間先命補正；
    逾期未補正者，為上訴不合法律上之程式，應以裁定駁回。
    倘已提出上訴理由，但所提非屬具體理由者，或已上訴但未
    提上訴理由，經審判長定期間補正仍未補正者，則應由第二
    審法院以上訴不合法律上之程式，判決駁回。而所謂具體理
    由，必係依據卷內既有訴訟資料或提出新事證，指摘或表明
    第一審判決有何採證認事、用法或量刑等足以影響判決本旨
    之不當或違法，而構成應予撤銷之具體事由，始克當之（例
    如：依憑證據法則具體指出所採證據何以不具證據能力，或
    依憑卷證資料，明確指出所為證據證明力之判斷如何違背經
    驗、論理法則）；倘僅泛言原判決認定事實錯誤、違背法令
    、量刑失之過重或輕縱，而未依上揭意旨指出具體事由，或
    形式上雖已指出具體事由，然該事由縱使屬實，亦不足以認
    為原判決有何不當或違法者（例如：對不具有調查必要性之
    證據，法院未依聲請調查亦未說明理由，或援用證據不當，
    但除去該證據仍應為同一事實之認定），皆難謂係具體理由
    ，俾與第二審上訴制度旨在請求第二審法院撤銷、變更第一
    審不當或違法之判決，以實現個案救濟之立法目的相契合，
    並節制濫行上訴（最高法院97年度台上字第892號刑事判決
    意旨參照）。
二、本件上訴人即臺灣臺中地方法院檢察署檢察官於民國100年
    10月17日向原審法院提出上訴書，核其記載之上訴理由略為
    ：告訴人曾阿美因受被告施予詐術而陷於將來可取得所有權
    之錯誤，先後交予被告購買土地所有權新臺幣（下同）115
    萬8,000元及27萬2,000元。此為告訴人之直接損失外，告訴
    人因此從事整地及興建鐵皮屋，前後另花費300餘萬元。嗣
    經國有財產局要求歸還違法佔用之土地，需拆除鐵皮屋以回
    復原狀，造成告訴人莫大之損失。被告貪念錢財，動機不良
    ，事後全無悔悟，態度不佳，造成告訴人投入之金錢一去不
    回，犯罪所生之損害非微等一切情狀，認被告之刑度尚難彰
    顯其惡性，原審量刑過輕，未能審酌前開事實，其認定事實
    與適用法律尚有未洽，請將原判決撤銷，更為適當合法之判
    決云云。
三、另，上訴人即被告吳敏川於100年10月12日，具狀向原審法
    院提出上訴，核其記載之上訴理由略為：(一)證人許清爵於99
    年9月14日警詢時證述：「（問：當時你是否知道大里市○
    ○段34、35地號是屬於何人所有？）該地號是屬於國有財產
    局所有。（問：當時你是否有告知曾阿美？）有告知。（問
    ：當時你是否有告知曾阿美該契約書是簽訂地上物讓渡而已
    並不是土地買賣？）有告知，當時我有告知曾阿美說大里市
    ○○路段34、35地號是屬於國有財產局的地，他簽立這張契
    約書是地上物讓渡而已。...（問：當時你有無告知曾阿美
    的大兒子該張地上物讓渡契約書所讓渡內容為何？）我特別
    跟他兒子說這是國有財產局的地並沒有所有權，叫他要慎重
    考慮，回答我說沒有關係要賭一賭運氣。」復於99年11月5
    日檢察官偵訊時證述：「（問：你當時為何問曾阿美會不會
    後悔？）因為這不是土地的買賣，我有告訴曾阿美，她有帶
    兒子來。這只是地上物的買賣，曾阿美的兒子說這當做是賭
    博。」可見本件於契約簽立之時，告訴人即已知悉上開土地
    係國有土地，而告訴人因貪便宜，並以當作賭博之作法而購
    買，何來陷於錯誤。(二)本件告訴人雖不識字，但其兒子賴俊
    照則係識字，而代書許清爵更係逐字告知告訴人契約之內容
    ，而告訴人乃要求加入第三條，足證告訴人已知如何保護自
    己權利。(三)100年7月25日，告訴人補充告訴理由狀亦自陳：
    被告已出示國有財產局就系爭土地所開之補償金收據予告訴
    人觀看，足證被告並未就未有租賃權之事宜加以掩飾。是以
    ，原審判決有認定事實未依證據之違背法令之情事，請將原
    判決撤銷，改判被告無罪云云。
四、本院查：
(一)、檢察官、被告均因不服上開臺灣臺中地方法院之第一審判決
    ，而於前述時間具狀敘明理由向原審法院提起上訴，則依刑
    事訴訟法第361條第2項之規定、該條項立法修正理由及上開
    最高法院判決意旨，檢察官、被告倘已提出上訴理由，但所
    提非屬具體理由者，即應由第二審法院以上訴不合法律上之
    程式，以判決駁回之；且上訴理由之具體與否係屬第二審法
    院審查範圍，不在命補正之列（參見法院辦理刑事訴訟案件
    應行注意事項第162點）。
(二)、經核上開檢察官及被告所提之上訴理由，均非屬所謂之具體
    理由（即必須依據卷內既有訴訟資料或提出新事證，具體指
    摘或表明第一審判決有何採證認事、用法或量刑等足以影響
    判決本旨之不當或違法，而構成應予撤銷之具體事由，始克
    當之【例如：依憑證據法則具體指出所採證據何以不具證據
    能力，或依憑卷證資料，明確指出所為證據證明力之判斷如
    何違背經驗、論理法則】，最高法院97年度臺上字第892 號
    判決意旨參見）。
(三)、且按刑事審判旨在實現刑罰權之分配的正義，故法院對有罪
    被告之科刑，應符合罪刑相當之原則，使輕重得宜，罰當其
    罪，以契合社會之法律感情，此所以刑法第57條明定科刑時
    應審酌一切情狀，尤應注意該條所列10款事項以為科刑輕重
    之標準，俾使法院就個案之量刑，能斟酌至當。而量刑輕重
    係屬事實審法院得依職權自由裁量之事項，苟已斟酌刑法第
    57 條各款所列情狀而未逾越法定刑度，不得遽指為違法（
    最高法院72年度台上字第6696號判例要旨參照）。檢察官雖
    以原審量刑過輕，為其上訴理由，然查，原判決就被告所為
    量刑（宣告刑）後，依據中華民國九十六年罪犯減刑條例規
    定減刑（減得之刑），並定其應執行刑，已詳細敘述其量刑
    理由（見原審判決書第27頁），原審在法定刑範圍內科處刑
    罰並定應執行刑，其所為量刑職權之行使，核無不合，難謂
    有何量刑權衡未當及違反比例原則情形。是檢察官上開上訴
    理由，亦未依據卷內既有訴訟資料或提出新事證，指摘或表
    明第一審判決有何採證認事、用法或量刑等足以影響判決本
    旨之不當或違法，而構成應予撤銷之具體事由。
(四)、被告雖否認犯罪，並執前詞指摘原審判決不當，然被告所犯
    如原審判決書所認定之犯罪事實（見原審判決書第1至3頁所
    載），業經原審依憑卷內證據，敘明認定事實及得心證之理
    由，並已說明被告未與告訴人達成和解、賠償其損害，為量
    刑參酌之情狀（詳見原審判決書第8至27頁），其認定事實
    、量刑所依憑之證據、理由，復未違反經驗法則、論理法則
    。是被告此部分上訴理由，並非本於案內具體之卷證資料，
    或提出其他新事證，以指摘或表明第一審判決有何採證認事
    、用法或量刑等足以影響判決本旨之不當或違法，而可構成
    應予撤銷之具體事由。
五、綜上所述，檢察官及被告之上訴理由均非前開說明所謂之具
    體理由，則揆諸前開最高法院判決之意旨，及依「程序優先
    於實體」之刑事訴訟法原則，本件上訴即不合法定上訴程式
    ，而應予駁回，並不經言詞辯論為之。
據上論斷，應依刑事訴訟法第367條前段、第372條，判決如主文
。
中    華    民    國   100    年    11    月    14    日
            刑事第九庭    審判長法  官  劉  登  俊
                                法  官  陳  得  利
                                法  官  陳  宏  卿
以上正本證明與原本無異。
不得上訴。
                                書記官  林  振  甫
中    華    民    國   100    年    11    月    14    日